臺灣高等法院臺南分院刑事判決　　　　　　　九十一年度上易字第三八七號　　Ｇ
　　　上　訴　人
　　　即　被　告　甲　○　○
右上訴人因毒品危害防制條例案件，不服臺灣台南地方法院九十年度易字第二五七二
號中華民國九十一年一月二十一日第一審判決（起訴案號：臺灣台南地方法院檢察署
九十年度毒偵字第二三八一號），提起上訴，本院判決如左：
      主      文
上訴駁回。
      事      實
一、甲○○曾因違反麻醉藥品管理條例罪，經臺灣台南地方法院於民國（下同）八十
    六年六月二十七日，以八十六年度易字第二四四四號判處有期徒刑四月，並於八
    十七年三月十三日執行完畢。復又因施用毒品案件，經臺灣台南地方法院於八十
    七年十月二十一日，以八十七年度毒聲字第八八八號裁定送觀察、勒戒後，認無
    繼續施用毒品之傾向，而由臺灣台南地方法院檢察署於八十八年二月二十八日，
    以八十八年度偵緝字第二二六號不起訴處分後，再因施用毒品案件，經送觀察、
    勒戒後，認有繼續施用毒品之傾向，經臺灣台南地方法院於八十九年四月二十六
    日，以八十九年度毒聲字第一二六九號裁定施以強制戒治，並由臺灣台南地方法
    院檢察署聲請簡易判決處刑，而由臺灣臺南地方法院於八十九年五月十九日，以
    八十九年度南簡字第三三一號，判處有期徒刑六月。惟甲○○猶不知悔改，又於
    九十年十月三十一日或之前四日內之某日，在某地，施用第二級毒品安非他命，
    嗣臺灣台南地方法院檢察署於九十年十月三十一日將甲○○發交台灣台南監獄台
    南分監執行上開徒刑時，經台灣台南監獄台南分監採其尿液送驗結果，呈現安非
    他命及鴉片類陽性反應（呈現鴉片類陽性反應部分未於本案中一併起訴），始知
    上情。
二、案經臺灣台南監獄台南分監函請臺灣台南地方法院檢察署檢察官偵查起訴。
      理      由
一、訊據上訴人即被告甲○○矢口否認有右揭施用安非他命之犯行，辯稱：其自停止
    強制戒治後即未再施用安非他命，驗尿報告雖有安非他命陽性之反應，應係他人
    之尿液等語。又稱：其於九十年十月三十一日經警採集其尿液送驗結果，係呈現
    安非他命陰性反應云云。惟查，被告於九十年十月三十一日經台南市警察局第四
    分局及臺灣台南監獄台南分監採集其尿液分別送台南市衛生局及私立長榮管理學
    院檢驗結果，雖分別呈現安非他命陰性與陽性反應之不同結果，但經本院函詢法
    務部調查局以何者檢驗正確性較高，該局認以私立長榮管理學院確認報告所用之
    檢驗方法在正常操作狀況下具有較高之可靠性，有法務部調查局九十一年七月五
    日調科壹字第九一○○四○四九二○號函在卷可憑。並有私立長榮管理學院確認
    報告一張可稽，若被告真未施用安非他命，何以其尿液會有上開反應？而被告所
    稱該驗尿報告所檢驗之尿液應係他人的，而非其尿液一節，則毫無憑據，以供查
    核，顯係卸責之詞，應認其於九十年十月三十一日或之前四日內之某日，確曾有
    施用安非他命之行為無疑，是其所辯，應不足採。此外，復有臺灣台南地方法院
    八十九年度南簡字第三三一號刑事簡易判決及刑案資料查註紀錄表等各一份可憑
    ，其犯行應予認定。
二、按安非他命屬於第二級毒品，毒品危害防制條例第二條第二項第二款定有明文。
    被告曾因施用毒品案件經臺灣台南地方法院於八十七年十月二十一日，以八十七
    年度毒聲字第八八八號裁定送觀察、勒戒後，認無繼續施用毒品之傾向，而由臺
    灣台南地方法院檢察署於八十八年二月二十八日，以八十八年度偵緝字第二二六
    號不起訴處分後，再因施用毒品案件，經送觀察、勒戒後，認有繼續施用毒品之
    傾向，經臺灣台南地方法院於八十九年四月二十六日，以八十九年度毒聲字第一
    二六九號裁定施以強制戒治，並由臺灣台南地方法院檢察署聲請簡易判決處刑，
    而由臺灣臺南地方法院於八十九年五月十九日，以八十九年度南簡字第三三一號
    ，判處有期徒刑六月，其仍於本案中施用安非他命，係屬三犯。核其所為，係犯
    毒品危害防制條例第十條第二項施用第二級毒品罪。又其曾因違反麻醉藥品管理
    條例罪，經臺灣台南地方法院於八十六年六月二十七日，以八十六年度易字第二
    四四四號判處有期徒刑四月，並於八十七年三月十三日執行完畢，其於有期徒刑
    之執行完畢後五年以內，再犯本件有期徒刑以上之罪，為累犯，應加重其刑。原
    審以被告罪證明確適用毒品危害防制條例第十條第二項，刑法第十一條前段、第
    四十七條，並審酌被告之品行、犯罪之動機、所生危害、有多次施用毒品之行為
    ，且犯罪後否認犯行，毫無悔意等一切情狀，量處有期徒刑壹年，本院經核原審
    認事用法俱無不合，量刑亦稱妥適，被告上訴意旨否認犯罪，空言指摘原判決不
    當，並無可取，為無理由，應予駁回。
三、至公訴人認被告係基於概括之犯意，自九十年五月某日起，至九十年十月三十一
    日或之前四日內止，連續施用安非他命等語，但查，被告於九十年十月三十一日
    或之前四日內之某日確有施用安非他命之行為，已如前述，而公訴人認其於其他
    之時間亦有施用安非他命之行為，無非以被告於臺灣台南地方法院檢察署偵查時
    ，曾自白於九十年五月間施用安非他命等語為論罪之唯一證據。惟按被告之自白
    不得作為有罪判決之唯一證據，仍應調查其他必要之證據，以察其是否與事實相
    符，刑事訴法第一百五十六條第一項亦定有明文。又事實之認定，應憑證據，如
    未能發現相當之證據，或證據不足以證明，自不能以推測或擬制之方法，為裁判
    之基礎；（最高法院四十年台上字第八六號判例意旨、六十九年台上字第一五三
    一號判例意旨參照）。且刑事訴訟法上所謂認定犯罪事實之證據，係指足以認定
    被告確有犯罪行為之積極證據而言，該項證據自須適合於被告犯罪事實之認定，
    始得採為斷罪資料（參照最高法院二十九年上字第三一○五號判例）。本件此部
    分既然除上開被告自白外，並無其他任何證據足資證明其於九十年十月三十一日
    或之前四日內之某日以外之時間亦有施用安非他命之行為，故應認不能證明其此
    部分之行為，然公訴人既認其此部分之行為與其所犯上開施用安非他命之行為間
    ，具有連續犯之關係，係屬裁判上之一罪，故就此部分不另為無罪之諭知。又公
    訴人未就其施用鴉片類毒品之行為一併起訴，故本院亦不就其此部分之行為一併
    審理，併此明。
據上論結，應依刑事訴訟法第三百六十八條，判決如主文。
本案經檢察官曾銘芳到庭執行職務。
中    華    民    國      九十一      年      八      月      七        日
                                  臺灣高等法院臺南分院刑事第三庭
                                      審判長法官  黃    崑    宗
                                            法官  莊    俊    華
                                            法官  林    勝    木
右正本證明與原本無異。
不得上訴。
                                      法院書記官  吳    秋    賢
中    華    民    國      九十一      年      八      月     八       日
附錄法條：
毒品危害防制條例第十條第二項：施用第二級毒品者，處三年以下有期徒刑。
